臺灣臺北地方法院刑事判決　　　　　　　99年度易字第3356號
公　訴　人　臺灣臺北地方法院檢察署檢察官
被　　　告　周維興
上列被告因竊盜等案件，經檢察官聲請簡易判決處刑（99年度偵
緝字第1772號），本院受理後（99年度簡字第4434號），認不宜
逕以簡易判決處刑，改依通常程序審理，並判決如下：
    主  文
周維興毀損門扇竊盜，處有期徒刑陸月，如易科罰金，以新臺幣
壹仟元折算壹日；又毀壞他人之茶壺、球拍，足以生損害於他人
，處拘役拾日，如易科罰金，以新臺幣壹仟元折算壹日。
    事  實
一、周維興基於意圖為自己不法之所有及侵入住宅之犯意，於民
    國98年10月20日9時25分許，至王建興所有位於臺北市○○
    區○○街284巷24弄1之1號住處，以徒手大力搖動鐵捲門至
    附著於鐵捲門上之二側門拴彎曲變形而毀損之方式拉開鐵捲
    門後，無故步行侵入屋內，再徒手大力搖下鐵捲門之導引條
    ，竊取該導引條1支得手。進而另行起意，基於毀損之犯意
    ，徒手毀壞王建興所有之茶壺1個及球拍1支等物，足以生損
    害於王建興，隨即攜該竊得之導引條離去。
二、案經王建興訴由臺北市政府警察局信義分局報告臺灣臺北地
    方法院檢察署檢察官偵查聲請簡易判決處刑。
    理  由
一、證據能力事項:
    按被告以外之人於審判外之言詞或書面陳述，除法律有規定
    者外，不得作為證據；又被告以外之人於審判外之陳述，雖
    不符合同法第159條之1至第159條之4之規定，但經當事人於
    審判程序同意作為證據，法院審酌該言詞陳述或書面陳述作
    成時之情況，認為適當者，亦得為證據。當事人、代理人或
    辯護人於法院調查證據時，知有第159條第1項不得為證據之
    情形，而未於言詞辯論終結前聲明異議者，視為有前項之同
    意，刑事訴訟法第159條第1項及第159條之5分別定有明文。
    本判決以下所引用被告以外之人於審判外之陳述，雖屬傳聞
    證據，惟當事人均不爭執，且未於言詞辯論前聲明異議，本
    院審酌下列證據資料製作時之情況，尚無違法不當及證明力
    明顯過低之瑕疵，亦認為以之作為證據應屬適當。揆諸前開
    規定，爰依刑事訴訟法第159條之5之規定，認前揭證據資料
    均有證據能力。
二、認定本件犯罪事實所依憑之證據及理由:
    上揭犯罪事實，業據被告周維興於本院審理時坦承不諱，並
    據證人即告訴人王建興於警詢及偵查中指陳在案，且有現場
    監視錄影光碟一片扣案及監視錄影翻拍照片、已毀壞之茶壺
    、球拍照片在卷可稽（參偵緝字第1772號卷第40、43頁），
    足認被告前開出於任意性之自白，核與事實相符，而可採信
    。至於輔佐人即被告之兄為被告陳稱:被告因精神狀況長期
    門診中，其身心狀況特殊，並非故意為上開行為云云，並提
    出臺北市立聯合院松德院區之診斷證明書為據。惟查，依輔
    佐人所提出之上開診斷證明書所載，被告罹有慢性器質性腦
    徵症候群，然被告於本院訊問時，對本院所詢之各項問題，
    均可完全明瞭，並可清楚答覆，參以被告遭拘提到案訊問時
    ，亦自承係為替堂弟出氣而為本件犯行，顯見被告行為當時
    ，對於其行為之目的，及行為之對象均非常明確，顯非在意
    識不清之情況下而妄為，益徵被告行為時並無因精神障礙致
    其不能或顯著減低辨識其行為違法或欠缺依其辨識而行為之
    能力之情形，輔佐人為被告所為之上開辯解，亦無可採。從
    而，本件被告毀損門扇竊盜等犯行，均事證明確，洵堪認定
    ，應依法論科。
三、論罪科刑理由:
  (一)按「行為後法律有變更者，適用行為時之法律。但行為後之
    法律有利於行為人者，適用最有利於行為人之法律」，刑法
    第2條第1項定有明文。本案被告行為後，刑法第321條第1項
    第業經修正，並於於100年1月26日公布，於100年1月28日生
    效。修正前刑法第321條第1項第1款規定:「於夜間侵入住宅
    或有人居住之建築物、船艦，或隱匿其內而犯之者。」，修
    正後之規定為:「侵入住宅或有人居住之建築物、船艦或隱
    匿其內而犯之者。」。是依修正前之規定，僅於夜間侵入住
    宅或有人居住之建築物、船艦或隱匿而竊盜者，始構成本條
    項之加重竊盜罪，但依修正後之規定，則不論其為日間或夜
    間，均應構成本條項之加重竊盜罪，對於被告並無較為有利
    。揆諸前揭規定，本案自應適用修正前之刑法第321條第1項
    規定。
  (二)按刑法第321條第2款之毀越門扇、牆垣或其他安全設備之加
    重竊盜罪之構成要件，已將毀壞門扇、牆垣或其他安全設備
    ，結合於所犯加重竊盜罪責之中（即為本罪之加重條件），
    不能再論以同法第353條或第354條之毀棄損壞罪（最高法院
    91年度台上字第4354號判決意旨可資參照）。又按刑法第32
    1條第2項毀越門扇之「越」字，係指越入者而言，如係走入
    不得謂之越（最高法院24年7月總會決議參照）。末按「毀
    越門扇而入室行竊，其越入行為即屬侵入住宅，已結合於所
    犯加重竊盜之罪質中，無更行構成侵入住宅罪之理。」（最
    高法院27年上字第1887號判例要旨參照）。是行為人毀損門
    扇後啟門步行入屋行竊，並非以踰越之方式越入屋內，揆諸
    前開決議，其步行入屋之行為非屬刑法第321條第1項第2款
    之「越」入行為，無從結合於刑法第321條第1項第2款之加
    重竊盜罪質中，應另論以刑法第306條第1項之侵入住宅罪。
    是核本件被告毀損附著於鐵捲門上之二側門拴之方式拉開鐵
    捲門後，步行入屋竊取導引條，並進而毀壞告訴人所有之茶
    壺及球拍等行，係犯修正前刑法第321條第1項第2款之毀損
    門扇竊盜罪、第306條第1項之無故侵入他人住宅罪、第35 4
    條之毀損罪（毀損茶壺、球拍部分）。被告為行竊而毀損門
    扇之行為，已結合於上揭加重竊盜之罪質中，不另論罪。又
    承前所述，被告係於毀損鐵捲門之門拴後步行入屋，並非以
    踰越之方式越入屋內，其步行入屋之行為，不能結合於前揭
    加重竊盜行為中，而應予論罪，然被告侵入住宅之目的係為
    竊取財物，二行為之時間極為緊接，且係以二個重疊性極高
    之動作遂行竊盜犯行，在法的評價上應屬一行為而觸犯數罪
    名，為想像競合犯，應依刑法第55條之規定，從一重之刑法
    第32 1條第1項第2款加重竊盜之一罪處斷。又被告先後毀壞
    告訴人所有之茶壺及球拍之行為，係在同一地點，時間密接
    之情況下接續為之，為接續犯之一罪。被告所犯上開加重竊
    盜及毀損二罪，犯意各別，行為互殊，應分論併罰之。爰審
    酌被告藉由毀損他人住宅門扇後侵入住宅竊盜及毀損之行為
    ，嚴重缺乏尊重他人財產權之觀念，危害社會治安及告訴人
    之心理，告訴人所受之損害約共值新臺幣（下同）1萬餘元
    之結果，被告犯後並已將導引條歸還告訴人，業據告訴人陳
    明在案，且被告於本院審理時均坦白承認，輔佐人並為被告
    提出願當庭支付賠償1萬4千元之和解條件，參諸告訴人於偵
    查中所自述及所提出之修繕單據，其門之修繕費亦僅8500
    元，另茶壺及球拍約共值2000元（參偵緝字第1772號卷第37
    、38、44頁），輔佐人所提出之和解條件應屬合理，雖因告
    訴人之堅詞拒絕輔佐人之提議，致雙方和解未達成，然被告
    犯後已有積極彌補損害之作為，其犯後態度尚佳等一切情狀
    ，分別量處如主文所示之刑，並均諭知易科罰金之折算標準
    。
據上論斷，應依刑事訴訟法第452條、第284條之1、第299條第1
項前段、刑法第2條第1項前段、第306條第1項、修正前第321條
第1項第2款、第354條、第55條、第41條第1項前段，刑法施行法
第1條之1，判決如主文。
本案經檢察官到庭蘇維達執行職務
中    華    民    國   100    年    1     月    28    日
                  刑事第二十庭  法  官  李桂英
以上正本證明與  原本無異。
如不服本判決應於收受送達後10日內向本院提出上訴書狀，並應
敘述具體理由；其未敘述上訴理由者，應於上訴期間屆滿後20日
內向本院補提理由書（均須按他造當事人之人數附繕）「切勿逕
送上級法院」。
                                書記官  嚴君珮
中    華    民    國   100    年    1     月    31    日
附錄本案論罪科刑法條全文:
刑法第306條第1項、修正前第321條第1項第2款、第354條:
中華民國刑法第306條
（侵入住居罪）
無故侵入他人住宅、建築物或附連圍繞之土地或船艦者，處 1
年以下有期徒刑、拘役或 3 百元以下罰金。
無故隱匿其內，或受退去之要求而仍留滯者，亦同。
修正前刑法第321條第1項第1款
於夜間侵入住宅或有人居住之建築物、船艦，或隱匿其內而犯之
者。
刑法第354條
（毀損器物罪）
毀棄、損壞前二條以外之他人之物或致令不堪用，足以生損害於
公眾或他人者，處 2 年以下有期徒刑、拘役或 5 百元以下罰金
。